臺灣高等法院刑事判決
109年度上訴字第1733號
上  訴  人  
即  被  告  蔡文峯



上列上訴人即被告因恐嚇等案件，不服臺灣臺北地方法院105年
度訴字第260號，中華民國109年2月18日第一審判決（起訴案號
：臺灣臺北地方檢察署104年度偵字第13362、104年度偵字第171
31號），提起上訴，本院判決如下：
    主  文
原判決關於蔡文峯部分撤銷。
蔡文峯共同犯恐嚇取財罪，處有期徒刑陸月，如易科罰金，以新
臺幣壹仟元折算壹日。
    事  實
一、緣李育安、蔡文峯、黃柏硯與真實姓名年籍不詳、綽號「○○
    」之成年男子，於民國103年3月1日在新北市○○區○○路0段00
    0巷00號8樓賭博時，因黃柏硯使用詐賭手法贏得賭局，使李
    育安、蔡文峯共損失新臺幣（下同）30,000元。雙方於同年
    月3日凌晨0時許再度於上址相遇，李育安、蔡文峯遂要求黃
    柏硯須賠償其等30,000元，惟因黃柏硯表示無法支付上開賠
    償金，李育安（所涉恐嚇取財等犯行，業經原審判處罪刑確
    定）、蔡文峯、「○○」竟共同基於妨害自由之犯意聯絡，由
    李育安提議黃柏硯向其友人借款返還，遂命黃柏硯駕車搭載
    李育安、蔡文峯、「○○」，前往臺北市○○區○○○路0段00號微
    風廣場附近，於同日凌晨1時許抵達。惟因黃柏硯信用不佳
    ，無法順利借款，李育安、蔡文峯、「○○」竟承前犯意及共
    同意圖為自己不法之所有，而基於恐嚇得利之犯意聯絡，向
    黃柏硯佯稱：已代為向其友人借款45,000元，扣除預扣利息
    費用共15,000元後，實際上交付30,000元云云，於同日凌晨
    2時許，4人再度返回新北市○○區○○路0段000巷00號8樓，李
    育安、蔡文峯挾人數優勢要求黃柏硯簽署借據，並向其恫稱
    ：「如果不寫借據，就沒辦法回家」等語，黃柏硯迫於形勢
    、為求脫身，便當場簽立借據1紙交付李育安，始於同日上
    午8時許離開上址。嗣李育安、蔡文峯與2名真實姓名年籍不
    詳之成年男子復接續前開恐嚇取財之犯意聯絡，於同年月5
    日下午3、4時許，前往黃柏硯位在新北市○○區之工作地點，
    由蔡文峯扣著黃柏硯脖子前往上開地點附近巷弄，要求黃柏
    硯返還45,000元，李育安守在黃柏硯後方防止逃脫，致黃柏
    硯心生恐懼，遂簽署面額均為15,000元之本票3紙後，才返
    回工作地，李育安等因而取得超過其等損失金額之財物。嗣
    於同日下午5、6時許，在上開工作地點，由蔡文峯強拉黃柏
    硯手臂，迫使黃柏硯上車並要求籌款，後由黃柏硯通知其父
    母至新北市○○區○○路之85度C咖啡店協商，自黃柏硯父母取
    得協商金額30,000元。
二、案經黃柏硯告訴新北市政府警察局新店分局報告臺灣臺北地
    方檢察署（下稱臺北地檢署）檢察官偵查起訴。 
    理  由
甲、有罪部分：
壹、證據能力：
    按被告以外之人於審判外之言詞或書面陳述，除法律有規定
    者外，不得作為證據。被告以外之人於審判外之陳述，雖不
    符同法第159條之1至第159條之4之規定，而經當事人於審判
    程式同意作為證據，法院審酌該言詞陳述或書面陳述作成時
    之情況，認為適當者，亦得為證據；當事人、代理人或辯護
    人於法院調查證據時，知有第159條第1項不得為證據之情形
    ，而未於言詞辯論終結前聲明異議者，視為有前項之同意，
    刑事訴訟法第159條第1項、第159條之5第1項、第2項分別定
    有明文。查本案下述據以認定上訴即被告蔡文峯（下稱被告
    ）犯罪之供述證據，檢察官、被告於本院審理時均未爭執其
    證據能力，且迄於言詞辯論終結前均未聲明異議，復經審酌
    該等言詞陳述或書面作成時之情況並無違法、不當或顯不可
    信之狀況，依刑事訴訟法第159條之5第2項之規定，均有證
    據能力；又本案認定事實之其餘非供述證據，並無證據證明
    係公務員違背法定程式所取得，依同法第158條之4反面解釋
    ，亦均有證據能力。　　
貳、實體部分：
一、訊據被告矢口否認有何恐嚇取財、得利及妨害自由之犯行，
    辯稱：因告訴人黃柏硯詐賭，我只是想要拿回被他詐賭的錢
    ，我有恐嚇他，但沒有不法所有的意圖；我承認有帶告訴人
    去借錢及簽本票、借據，但並沒有用強暴、脅迫的方式，是
    基於他自己的自由意思，當時是叫他簽各15,000元本票3張
    ，除欠我們的30,000外，另外要求的是利息，我不可能自己
    去貼利息，本件只是單純債務糾紛云云。
二、經查：
  ㈠被告、同案被告李育安（以下2人合稱被告等）與告訴人曾於
    103年3月1日在新北市○○區○○路0段000巷00號8樓一同賭博，
    而告訴人確實有以做牌之手法贏得賭局，嗣雙方於同年月3
    日再度在該址相遇，經被告等向告訴人質問是否有詐賭一事
    後，告訴人亦坦承此事，後被告等向告訴人表示應賠償30,0
    00元，惟因告訴人無力償還，遂由告訴人駕車前往微風廣場
    附近借款；嗣雙方再度回到上開新北市○○區○○路0段000巷00
    號8樓，由同案被告李育安要求告訴人簽立載有告訴人向李
    育安借款45,000元，及應於同年月3日下午3時前返還全部金
    額之借據1紙。而於同年月5日下午3、4時許，被告等前往告
    訴人位於新北市○○區之工作地，要求告訴人再簽立面額均為
    15,000元之本票3紙，後由告訴人父母親在新北市○○區之85
    度C咖啡店，將30,000元給付給被告等乙節，業據被告於警
    詢、偵訊時（見臺北地檢署104年度偵字第13362號卷〈下稱
    偵卷〉第135、154、208頁背面至210頁背面）、同案被告李
    育安於偵訊時（見偵卷第169頁背面至170、211、212頁）均
    坦認不諱，並經證人即告訴人指訴明確（見臺北地檢署104
    年度他字第3346號卷〈下稱他卷〉第193、194頁；偵卷第250
    至252頁），復有借據1紙、本票3紙在卷可參（見偵卷第55
    至58頁），是此部分事實，首堪認定。
  ㈡關於被告等是否在新北市○○區○○路0段000巷00號8樓及告訴人
    工作地點附近之巷弄對告訴人施以恐嚇言語、阻擋去路之手
    段剝奪其行動自由，令告訴人心生畏懼而同意簽立借據、本
    票部分：
  ⒈證人即告訴人於第一次偵訊時證稱：我在103年3月3日當天被
    人家押走，因為同年月1日在○○區○○路0段000巷00號社區時
    ，李育安就過來跟我說之前玩牌時覺得我有詐賭，看我要怎
    麼處理，我有跟他講我不是詐賭，後來「○○」就跑過來跟我
    說「你敢說你沒有」，我就只好說有詐賭，願意跟他們處理
    ，我當天身上有7,000元，但他們說太少，他們說要30,000
    元，我說我沒有那麼多錢，他們就說會幫我想辦法，當天凌
    晨就帶我去○○○道附近的一處民宅借錢，他們沒有壓制我，
    後來有借到30,000元，但是我必須還45,000元，我不知道借
    錢的對象，所以我當天就有把30,000元拿給李育安，拿完錢
    我就離開了。103年3月3日李育安、○○（即被告）、「○○」
    直接到我上班的地點堵我，要我把45,000元還他朋友，我就
    說才2天而已，我沒辦法還，他們就搭著我的肩膀到對面的
    小巷子，叫我簽3張各10,000元本票，至於15,000元他們說
    他們要出，我本來不想簽，但○○說了一些話讓我感到害怕，
    好像是說現在是由他們處理，如果換成他們朋友處理，那就
    不一樣了，所以我就只好簽了等語（見他卷第193、194頁）
    。
  ⒉證人即告訴人於第二次偵詢時證述：3月3日沒有人壓制我，
    是借到30,000元，但要還45,000元，也有把我拉到另一個房
    間，是○○說如果不還錢會找其他人處理我，也有寫借據，李
    育安也有說如果不寫借據的話，我就回不了家，是在李育安
    錄影時講的。同年月5日下午3、4點時○○、李育安及另外兩
    個朋友有先來我公司找我1次，把我帶到附近巷子簽本票，
    後來下班李育安、○○跟另外兩個朋友有再來找我一次，兩次
    我都有被○○拉，簽本票時就是扣著我的脖子一直走到巷子裡
    ，第二次○○拉著我的手臂，李育安就從另外一邊上車，沒有
    拉我，在簽本票時，○○有說你不簽也會知道後果，不信你試
    試看，李育安跟另外兩個朋友在後面防止我逃跑動作，我下
    班之後，○○直接把我拉上車，車上有李育安、○○，另外兩個
    我不認識，把我帶回○○區○○路，後來就帶我到○○路的85度C
    ，我爸媽就把45,000元（實為30,000元，如後述）給李育安
    跟○○等語（見偵卷第250至252頁）。
  ⒊證人即告訴人於原審時證稱：要給他們30,000元是如何計算
    我忘記了，我印象中他們跟我要的錢是超過前兩天他們輸的
    錢，他們就跟我要30,000元，後來帶我去借高利貸，我當時
    有答應他們，因為當時想說如果可以這樣解決就算了，我當
    時會答應是因為我想要盡快離開。當天他們有跟我講，如果
    不還錢，要找其他人處理你，我是因為他們講這個話，才想
    要趕快付錢離開，當時聽他們講這個話，會有點恐懼。借據
    是借錢那天在賭場簽的，本票是在我公司外面簽名，他們跟
    我說不簽本票就不讓我回家，當我下班要回家時，他們就來
    公司把我帶走。本票上面的金額也是他們叫我這樣寫的，本
    票簽完後我就回公司繼續上班，但我下班的時候，被告等和
    其他2人又來把我帶走，叫我上他們的車去跟我爸爸拿錢，
    我不是自願上車的，上車後我就打電話給我爸爸，約在○○○○
    路的85度C咖啡店，後來我爸爸就有把30,000元交給李育安
    ，我當初在偵查中講我爸爸給他們45,000元是錯誤的，30,0
    00元才是正確的。另外我其實在同年月1日那天是有詐賭的
    ，我把我想要的牌夾在手上，當天他們問我的時候，我沒有
    承認，我是到簽借據也就是3月3日那天才承認，我一開始沒
    有提到用30,000元解決這個糾紛，是他們要求我賠30,000元
    ，當時我想要趕快離開，所以我就同意，借據和本票上總共
    45,000元的意思是，借錢45,000元，扣除利息15,000元，實
    際上拿到30,000元等語（見原審卷五第231至242頁）。
  ⒋證人即告訴人父親黃建興於原審時證稱：103年3月5日下午5
    、6點，因為被告指控我兒子黃柏硯詐賭，押他簽本票，要
    父母親出面解決，這些事是黃柏硯當天在電話跟我說的，所
    以最後我和我太太在85度C咖啡店以30,000元解決這個糾紛
    ，並且把黃柏硯當初簽的本票拿回來，至於本票上面的金額
    與我付的30,000元是否相當，我已經不記得。但因為是賭債
    ，因此我覺得賭債是可以談的，所以最後談一個比較低的金
    額給對方等語（見原審卷五第220至227頁）。
  ⒌綜觀上開2名證人之證述，可知告訴人確實因被告等以言語或
    手段使其心生畏懼而簽立借據，並因被告等於簽立借據後隔
    2日再要求告訴人簽立本票並且即刻還款，否則會對告訴人
    不利，使告訴人心生畏懼，才選擇通知其父黃建興前往85度
    C咖啡店處理賭債一事，雖告訴人就被告所述恫嚇話語及地
    點有部分不同，但就被告確有口出上述話語，及同案被告李
    育安有阻擋其離開乙節則始終一致。另告訴人與被告等並非
    熟識，僅是在賭場萍水相逢之賭客，縱無法精確記憶何句話
    語係於何地所述，亦與常情無違，足徵告訴人前開證述確與
    事實相符，並非虛構誣陷之詞。再者，佐以告訴人當時隻身
    一人，與被告等及「○○」或真實姓名年籍不詳之成年人2名
    相較，其所處環境確實較為弱勢，在此種情況下，告訴人為
    儘早脫身，始答應被告等簽立顯不相當之借款金額及本票面
    額，亦合於常情。又觀諸本案借據內容為「本人黃柏硯茲向
    李育安借款新台幣肆萬伍千元，並於民國103年03年03日收
    訖無誤。茲借用人黃柏硯同意於103年03月03日下午15:00前
    返還全部金額。憑口說無憑，特立此據為證。立據人：黃柏
    硯。中華民國103年03月03日」（見偵卷第55頁），益徵告
    訴人所稱財務尚非闊綽，因有外力施加，簽立1紙當日借錢
    當日還款之借據，又於相隔2日再度簽立與借據上借款金額
    相當，且已到期之本票3紙等節屬實，是告訴人證述其係因
    被告等以言語、手段強迫加以威脅簽立借據、本票等節，應
    屬可採。參以告訴人於法院審理中表明因為自己之詐賭行為
    有錯在先，及去微風廣場附近時，伊沒有下車，伊是駕駛，
    在車上那個人，並不是要看管伊，而是陪伊等借錢等語（見
    原審卷五第242頁、本院卷第99頁），由上開告訴人之陳述
    可知，告訴人對於自己過錯行為及有利於被告等之事實均據
    實陳述，足認告訴人所述並無誇大或渲染之情事，其證述尚
    無瑕疵可指，堪以採信。是被告辯稱其沒有用強暴、脅迫的
    方式，告訴人是出於自由意思云云，顯係事後圖卸刑責之詞
    ，不足採信。
  ㈢另被告雖辯稱其並無不法所有之意圖云云。惟查，觀諸被告
    於偵訊時稱：我、李育安、鄭冠霖都輸給告訴人，告訴人共
    贏了20,000元多快30,000元，但因為鄭冠霖只有玩前面，我
    不確定他有沒有遭詐賭，後來告訴人父親給我們30,000元時
    ，我拿走我輸的12,000元，李育安拿18,000元（見偵卷第15
    4頁、第208背面至210頁）及同案被告李育安於偵訊時稱：
    我這邊遭詐賭之金額大概20,000元左右等語（見偵卷第211
    頁）；於原審準備程序時稱：印象中我輸快20,000元左右等
    語（見原審卷一第81頁），可知其2人所遭詐賭金額依最有
    利被告等認定之計算，至多為30,000元，而依卷附之借據、
    本票上所簽立金額均係45,000元，顯已超逾上開30,000元即
    遭詐賭所損失之金額，是就此差額以觀，自難認被告行為時
    主觀上並無不法所有之意圖。至被告等嗣因自告訴人父母處
    取得現金30,000元，其後縱有將借據及本票返還告訴人，仍
    無礙於其等上開罪責之成立。
  ㈣綜上所述，被告所辯各節均不足採，本案事證明確，被告犯
    行洵堪認定，應依法論科。
三、論罪：
  ㈠被告行為後，刑法第302條第1項、第346條第1項業於108年12
    月25日經修正公布，並於108年12月27日生效施行，修正前
    刑法第302條第1項規定：「私行拘禁或以其他非法方法，剝
    奪人之行動自由者，處5年以下有期徒刑、拘役或3百元以下
    罰金」，修正後刑法第302條第1項規定：「私行拘禁或以其
    他非法方法，剝奪人之行動自由者，處5年以下有期徒刑、
    拘役或9千元以下罰金」；修正前刑法第346條第1項規定：
    「意圖為自己或第三人不法之所有，以恐嚇使人將本人或第
    三人之物交付者，處6月以上5年以下有期徒刑，得併科1千
    元以下罰金」，修正後刑法第346條第1項規定：「意圖為自
    己或第三人不法之所有，以恐嚇使人將本人或第三人之物交
    付者，處6月以上5年以下有期徒刑，得併科3萬元以下罰金
    」。兩條文之新舊法均僅修正罰金刑，刑法第302條第1項部
    分，新法之最高罰金刑為9,000元，舊法之最高罰金刑為300
    元；刑法第346條第1項部分，新法之最高罰金刑為3萬元，
    舊法之最高罰金刑為1,000元，惟因兩條文舊法之罰金刑均
    適用刑法施行法第1條之1第2項前段「就其所定數額提高為3
    0倍」規定之結果，其罰金刑亦分別為9,000元、30,000元，
    兩條文之新舊法之罰金刑實際上並無差異，自均無庸為新舊
    法之比較，逕行適用裁判時法，附此敘明。
  ㈡按刑法第346條第1項之恐嚇取財罪，係指以恐嚇之方法，迫
    使被害人將本人或第三人之物交付而言。而同法第302條第1
    項之罪所稱之非法方法，已包括強暴、脅迫或恐嚇等一切不
    法手段在內，且該罪既係以私行拘禁為其非法剝奪人行動自
    由之例示，在性質上自須被害人行動自由被剝奪已持續相當
    之時間，始足當之。因之，如行為人係基於恐嚇取財之單一
    犯罪目的，而以恐嚇之手段脅迫被害人將其本人或第三人之
    物交付，否則不讓離去。縱被害人於將其物交付之前，因畏
    懼不敢離去，致其行動自由僅遭受短瞬影響，並無持續相當
    時間遭受剝奪者，乃屬於上開恐嚇取財行為之當然結果，應
    僅論以刑法第346條第1項之罪，無另成立刑法第302條第1項
    之罪之餘地（最高法院89年度台上字第906號判決意旨參照
    ）。準此，倘於恐嚇取財過程中，另已持續相當時間剝奪被
    害人之行動自由，而非僅係短暫時間影響者，即應另論以妨
    害自由罪。次按刑法上恐嚇取財罪之恐嚇，係指以取得財產
    （財物與財產上利益）的意思，實施尚未達於壓抑對方反抗
    程度，而使人心生畏懼的強暴、脅迫行為而言；且恐嚇取財
    罪與恐嚇得利罪，其行為客體有別，如恐嚇取得法律上無適
    法權源之財產上利益，如迫令被害人無端承認對行為人有債
    務存在而出具「借據」之情形者，因行為人之不法利得並非
    該有形物體之「借據」本身，乃係「借據」上所表彰之「權
    利」之不法利益。另「本票」為有價證券，與一般之負債字
    據有別，得依背書或交付轉讓，具有無因性及流通性，其權
    利之發生、變更，與證券之作成、占有具有不可分之關係，
    而有「物」之性質，得為竊盜、侵占、搶奪、強盜、詐欺取
    財、恐嚇取財等犯罪之客體，上訴人等既以強暴、脅迫之手
    段，至使被害人不能抗拒，而取得被害人簽發之上揭本票，
    自應成立強盜取財罪，與取得財物以外之其他不法利益，尚
    有不同。至被害人嗣後得否依票據法第14條規定，對上訴人
    等為惡意之抗辯，係屬另事，與犯罪既遂與否之認定無關（
    最高法院101年度台上字第3343號判決意旨參照）。
  ㈢查告訴人於103年3月3日凌晨0時駕車搭載被告、同案被告李
    育安、「○○」前往借款，並於同日1時許抵達微風廣場附近
    ，後由於同日凌晨2時許返回新北市○○區○○路0段000巷00號8
    樓，直自同日上午8時許簽完借據後方離開該址返家，是告
    訴人之人身自由已持續相當時間為被告等所剝奪，非僅短時
    間受影響。且被告等要求告訴人給付其45,000元，係以前揭
    言詞、手段對告訴人為惡害之通知，並使告訴人心生畏懼，
    該當恐嚇行為甚明。又被告等對於告訴人就15,000元部分並
    無何金錢請求權（30,000元部分詳後述），則被告等仍以上
    開手段迫使告訴人簽立面額45,000元之借據及本票，自具有
    不法所有意圖。而被告等前後多次恐嚇告訴人行為，係基於
    單一恐嚇取財（本票）、得利（借據）之犯意，於密切接近
    之時間實施，侵害同一法益，各行為之獨立性極為薄弱，依
    一般社會健全觀念，在時間差距上，難以強行分開，在刑法
    評價上，以視為數舉動之接續施行，合為包括之一行為予以
    評價，較為合理，應論以接續犯之一罪，而以情節較重之恐
    嚇取財罪論處。是核被告所為，係犯刑法第346條第1項之恐
    嚇取財罪及同法第302條第1項之剝奪他人行動自由罪。
  ㈣被告、同案被告李育安及「○○」就本案恐嚇取財、剝奪他人
    行動自由犯行，有犯意聯絡及行為分擔，應論以共同正犯。
　㈤又刑法上一行為而觸犯數罪名之想像競合犯存在之目的，在
    於避免對於同一不法要素予以過度評價，其所謂「同一行為
    」係指所實行者為完全或局部同一之行為而言。因此刑法修
    正刪除牽連犯之規定後，於修正前原認屬於方法目的或原因
    結果之不同犯罪，其間果有實行之行為完全或局部同一之情
    形，應得依想像競合犯論擬（最高法院97年度台上字第3494
    號判決意旨參照）。本案被告於剝奪告訴人行動自由狀態繼
    續中，為恐嚇取財之犯行，具有行為局部同一，或部分行為
    合致之情形，依前揭說明，應可評價為刑法上一行為。是被
    告以一行為同時觸犯上開剝奪他人行動自由罪及恐嚇取財罪
    ，為想像競合犯，應從一重之恐嚇取財罪處斷。
四、本院撤銷改判之理由：
  ㈠原審認被告罪證明確，而予依法論科，固非無見。惟查，關
    於被告等恐嚇告訴人簽立上開「借據」之犯行，因其等之不
    法利得並非該有形物體之借據本身，乃係借據上所表彰「權
    利」之不法利益，應係該當刑法第346條第2項之恐嚇得利罪
    ，原審誤認此部分係犯同條第1項之恐嚇取財罪，容有未洽
    。被告上訴意旨猶執前揭情詞否認犯行，指摘原判決不當，
    然查，被告確有上開恐嚇取財、得利及剝奪他人行動自由等
    犯行，業經證人即告訴人、證人即告訴人父親黃建興證述明
    確，復有前揭借據1紙、本票3紙在卷可佐，業據本院認定如
    上，且被告所辯均無足採，亦經本院指駁說明如前。從而，
    本件被告上訴請求改判無罪云云，固屬無據，然原判決既有
    上開違誤之處，自應由本院予以撤銷，另為適法之判決。
　㈡爰審酌被告不思正途與人溝通糾紛，竟貪圖不法利益，恐嚇
    告訴人以使交付財物，危害社會治安，實無足取；惟念及告
    訴人確有用詐賭手段贏取金錢，亦有不該，而被告案發當時
    僅19歲，血氣方剛，不甘遭詐賭所損失而為本案犯行，雖取
    得逾越其等損失面額之本票，惟實際取得之賠償金與其等損
    失相當，且同案被告李育安於原審時已返還30,000元（見原
    審卷五第244頁），告訴人之損害業已填補等一切情狀，並
    參酌被告犯罪動機、目的、素行、於本案之參與程度，暨其
    於原審自述高中肄業、未婚、與父親同住、從事家庭代工、
    月收入3至6萬元之智識程度、家庭狀況等一切情狀，量處如
    主文第2項所示之刑，並諭知易科罰金之折算標準，以示懲
    儆。
　㈢沒收部分：
　　按犯罪所得，屬於犯罪行為人者，沒收之；前2項之沒收，
    於全部或一部不能沒收或不宜執行沒收時，追徵其價額；犯
    罪所得已實際合法發還被害人者，不予宣告沒收或追徵；刑
    法第38條之1第1項前段、第3項及第5項分別定有明文。經查
    ，未扣案之借據1紙、本票3紙，固均屬犯罪行為人之犯罪所
    得，惟業已返還被害人（見他字卷第100頁背面），揆諸前
    開規定，爰不予宣告沒收。
乙、不另為無罪諭知部分：
壹、公訴意旨固認被告就上開事實欄向告訴人索討30,000元部分
    ，亦涉犯刑法第346條第1項之恐嚇取財罪等語。
貳、按犯罪事實應依證據認定之，無證據不得認定犯罪事實；不
    能證明被告犯罪者，應諭知無罪之判決，刑事訴訟法第154
    條第2項、第301條第1項定有明文。再事實之認定，應憑證
    據，如未能發現相當證據，或證據不足以證明，自不能以推
    測或擬制之方法，為裁判基礎；且認定不利於被告之事實須
    依積極證據，苟積極證據不足為不利於被告事實之認定時，
    即應為有利於被告之認定；另認定犯罪事實所憑之證據，雖
    不以直接證據為限，間接證據亦包括在內，然而無論直接證
    據或間接證據，其為訴訟上之證明，須於通常一般之人均不
    致有所懷疑，而得確信其為真實之程度者，始得據為有罪之
    認定，倘其證明尚未達到此一程度，而有合理之懷疑存在而
    無從使事實審法院得有罪之確信時，即應由法院為諭知被告
    無罪之判決（最高法院40年台上字第86號、30年台上字第81
    6號、76年台上字第4986號判決意旨參照）。
參、公訴意旨認被告此部分涉有恐嚇取財罪嫌，無非係以告訴人
    於警詢及偵查中之證述及卷附之借據1紙、本票3紙等為其論
    據。訊據被告否認有恐嚇取財之犯行，辯稱：告訴人確實有
    詐賭，我沒有不法所有意圖等語。
肆、按賭博為自然債務，上訴人參與挾持被害人逼還賭債，主觀
    上無不法所有之意圖，不成立侵害財產法益之罪名（最高法
    院79年度台上字第4527號判決意旨參照）。次按被告為其妻
    索討賭債雖屬自然債務，不得為訴訟上之請求，但尚非無債
    權債務之存在，被害人為劉進來之妻，被告主觀上即非有為
    自己不法所有之意圖，即與恐嚇取財罪無關，應以恐嚇危害
    安全罪論處（最高法院82年度台上字第3071號判決意旨參照
    ）。又刑法上關於財產上犯罪，所定意圖為自己或第三人不
    法之所有之意思條件，即所稱之「不法所有之意圖」，固指
    久缺適法權源，仍圖將財物移入自己實力支配管領下，得為
    使用、收益或處分之情形而言。然該項「不法所有」云者，
    除係違反法律上之強制或禁止規定者外；其移入自己實力支
    配管領之意圖，違背公共秩序或善良風俗，以及逾越通常一
    般之人得以容忍之程度者，亦包括在內（最高法院82年度台
    上字第1959、4539號判決意旨參照）。經查：
一、證人即告訴人於原審時證稱：我實際上有詐賭，剛才說沒有
    詐賭，是我不好意思一開始就承認，我用發牌的方式詐賭，
    我把我要的牌夾在手上，把我要的牌發給自己，他們當場有
    問我有沒有作弊，我沒有承認，是隔兩天，也就是簽借據那
    天，我就有承認我有作弊等語（見原審卷五第239頁）；於
    本院審理時亦陳稱：我當時確實有詐賭，我承認以詐賭的方
    式贏了3萬元等語（見本院卷第99頁），可見告訴人於103年
    3月1日與被告賭博時有詐賭行為無訛。
二、再參以被告於偵訊時稱：我、李育安、鄭冠霖都輸給告訴人
    ，告訴人共贏了20,000元多快30,000元，但因為鄭冠霖只有
    玩前面，我不確定他有沒有遭詐賭，後來告訴人父親給我們
    30,000元時，我拿走我輸的12,000元，李育安拿18,000元（
    見偵卷第154、208頁背面至210頁），及同案被告李育安於
    偵訊時稱：我這邊遭詐賭之金額大概20,000元左右等語（見
    偵卷第211頁）；於原審準備程序時稱：印象中我輸快20,00
    0元左右等語（見原審卷一第82頁），是其2人所遭詐賭金額
    應約有為30,000元，核與告訴人父親黃建興與其2人商討之
    結果相符，堪認該30,000元並未逾越通常一般之人得以容忍
    之程度，揆諸前揭說明，應認被告就此部分主觀上並無不法
    所有之意圖。
三、綜上，案發當天告訴人確實使用不正方法贏得賭金而有詐賭
    事件，故被告等要求告訴人賠償，且最後由告訴人父親賠償
    30,000元以彌補詐賭之損失，即屬有據，難謂被告就此部分
    有何意圖不法所有之恐嚇取財犯意。又公訴意旨雖以告訴人
    於偵訊之證述而認被告此部分係向告訴人恐嚇取財45,000萬
    元云云，惟被告應僅有向告訴人恐嚇取財15,000元，業如前
    揭有罪部分所述，是公訴意旨認被告有向告訴人恐嚇取財超
    出15,000元以上部分，尚乏足夠事證可資證明，本應為無罪
    宣告，然因此部分如成立犯罪與前開有罪部分有實質上一罪
    之關係，爰不另為無罪之諭知，附此敘明。
據上論斷，應依刑事訴訟法第369條第1項前段、第364條、第299
條第1項前段，刑法第302條第1項、第346條第1項、第28條、第5
5條、第41條第1項前段，刑法施行法第1條之1第1項，判決如主
文。
本案經檢察官陳囿辰提起公訴，檢察官董怡臻到庭執行職務。
中　　華　　民　　國　　109 　年　　7 　　月　　16　　日
                  刑事第二十三庭審判長法　官  李釱任
                                      法　官  連育群
                                      法　官  崔玲琦
以上正本證明與原本無異。
如不服本判決，應於收受送達後20日內向本院提出上訴書狀，其
未敘述上訴之理由者並得於提起上訴後20日內向本院補提理由書
（均須按他造當事人之人數附繕本）「切勿逕送上級法院」。
                                      書記官  李政庭
中　　華　　民　　國　　109 　年　　7 　　月　　16　　日

附錄：本案論罪科刑法條全文
中華民國刑法第346條
意圖為自己或第三人不法之所有，以恐嚇使人將本人或第三人之
物交付者，處6月以上5年以下有期徒刑，得併科3萬元以下罰金
。
以前項方法得財產上不法之利益或使第三人得之者，亦同。
前二項之未遂犯罰之。

中華民國刑法第302條
私行拘禁或以其他非法方法，剝奪人之行動自由者，處5年以下
有期徒刑、拘役或9千元以下罰金。
因而致人於死者，處無期徒刑或7年以上有期徒刑；致重傷者，
處3年以上10年以下有期徒刑。
第1項之未遂犯罰之。